【裁判字號】    99,審訴,506
【裁判日期】    990811
【裁判案由】    搶奪
【裁判全文】
臺灣新竹地方法院刑事判決             99年度審訴字第506號
公  訴  人  臺灣新竹地方法院檢察署檢察官
被      告  丁○○
上列被告因搶奪案件，經檢察官提起公訴（99年度偵緝字415 號
、第416 號），經被告於本院準備程序中，就被訴事實為有罪之
陳述，經告知被告簡式審判程序之旨，並聽取檢察官、被告之意
見後，經本院合議庭裁定由受命法官進行簡式審判程序，本院判
決如下：
    主    文
丁○○犯如附表編號一至七所示之搶奪罪，共柒罪，各處如附表
編號一至七所示之刑。應執行有期徒刑伍年拾月。
    犯罪事實
一、丁○○基於意圖為自己不法所有之搶奪犯意，先後於附表編
    號一至七所示之時、地，騎乘其母親鄭淑楓所有之車牌號碼
    117- DKT號重型機車，趁附表編號一至七所示之被害人林銘
    濤等人未及抗拒之際，徒手搶奪被害人林銘濤等人脖子上之
    金項鍊（重量、市值各如附表編號一至七所示），得手後再
    持至新竹市○○街86號金順鑫銀樓，向不知情之銀樓老闆徐
    鋕良變賣換得現金，所得之款項花費殆盡，嗣經警循線查獲
    ，始悉上情。
二、案經新竹市警察局第一分局、第二分局、第三分局報告臺灣
    新竹地方法院檢察署檢察官偵查起訴。
    理    由
一、程序部分：
    按除被告所犯為死刑、無期徒刑、最輕本刑為3 年以上有期
    徒刑之罪或高等法院管轄第一審案件者外，於前條第1 項程
    序進行中，被告先就被訴事實為有罪之陳述時，審判長得告
    知被告簡式審判程序之旨，並聽取當事人、代理人、辯護人
    及輔佐人之意見後，裁定進行簡式審判程序，刑事訴訟法第
    273條之1第1 項定有明文。本件被告丁○○所犯係死刑、無
    期徒刑、最輕本刑為3 年以上有期徒刑以外之罪，其於準備
    程序中就被訴事實為有罪之陳述，經告知簡式審判程序之旨
    ，並聽取公訴人及被告丁○○之意見後，本院認為適宜進行
    簡式審判程序，合先敘明。
二、認定被告丁○○犯行所憑之各項證據：
（一）被告丁○○於警詢、偵查中之供述及本院準備程序、簡式
      審判程序時之自白。其稱：車牌號碼117- DKT號重型機車
      係其母鄭淑楓所有，平常由伊騎乘使用。於97年10月12日
      下午1 時23分許，伊在新竹市○○街，從1 位老先生脖子
      上扯下金項鍊得手後往西安街方向逃逸；又於97年10月26
      日上午11時許，騎乘未懸掛車牌之上開機車，在新竹市○○街25號前，利用1 名婦人停車時假裝問路，然後趁機搶
      下婦女之金項鍊及金墜子得手後由和福街往北大路方向逃
      逸；又於97年11月7 日上午11時30分許，騎乘未懸掛車牌
      之上開機車行經新竹市○○路○ 段317 巷41之2 號前，見
      1 名騎乘腳踏車之婦女，就騎到旁邊假裝問路，然後趁機
      將婦女脖子上之金項鍊扯下來得手後騎乘機車由317 巷往
      延平路方向逃逸；又於97年11月13日上午9 時30分許，騎
      乘未懸掛車牌之上開機車在新竹市○○街299 巷底，假裝
      向1 名婦女問路，然後將婦女脖子上之金項鍊扯下來，得
      手後由西門街往四維路方向逃逸；又於98年2 月2 日晚間
      8 時40分許，騎乘未懸掛車牌之上開機車前往新竹市○○
      街8 號貴美人電髮院，搶奪女老闆脖子上之金項鍊；又於
      98年2 月3 日晚間7 時30分許，騎乘未懸掛車牌之上開機
      車前往新竹市○○路197 號豐米便當店內，假裝叫便當，
      然後趁機搶奪女店員脖子上之金項鍊；又於98年2 月9 日
      下午4 時10分許，伊騎乘上開機車停在新竹市○○路○ 段
      490 號竹記燒鴨店門口，沒有熄火就進入店內向店員叫了
      2 個排骨便當，並伸手把店員脖子上之玉墜子及金項鍊扯
      下，然後衝出門外騎上機車往經國路右轉延平路逃逸；至
      於所搶得的金項鍊，都拿去新竹市○○街上之金順鑫銀樓
      變賣，所得款項已忘記，均已花用等語（見98年度偵字第
      18 12 號偵查卷第8 至11頁，98年度偵字第2318號偵查卷
      第5 至7 頁，99年度偵緝字第416 號偵查卷第22至24頁，
      本院卷第26、32、33頁）。
（二）證人即被害人林銘濤於警詢中之證稱：他於97年10月12日
      下午1時23分許，在新竹市○○街38號前，遭1名男子徒手
      行搶其頸上之金項鍊1條，然後往西安街5巷內逃逸，該金
      項鍊約為4 錢重，損失約1萬3,000元等語（見98年度偵字
      第1812號偵查卷第12頁）。
（三）證人即被害人乙○○於警詢中及本院準備程序、簡式審判
      程序時之證稱：她於97年10月26日上午7 時許將機車停放
      在新竹市○○街25號前，正當她停好下車時，1 名頭戴安
      全帽，騎著黑白色機車之男子停在機車右側假借問路，並
      趁她不注意時徒手將她脖子上之金項鍊及玉墜子搶走後往
      世界街方向逃逸，損失約4萬5,000元等語（見98年度偵字
      第1812號偵查卷第13頁，本院卷第26、33頁背面）。
（四）證人即被害人丙○○於警詢中及本院準備程序、簡式審判
      程序時之證稱：她於97年11月7 日上午11時30分許騎乘腳
      踏車行經新竹市○○路○段317巷41之2號前，有1名騎乘機
      車之男子停靠在她旁邊假裝問事情，並趁她不注意之際，
      行搶她脖子上之金項鍊，然後騎車沿延平路1 段往北方向
      逃逸，該金項鍊約為4 錢重，損失約1萬5,000元等語（見
      98年度偵字第1812號偵查卷第15頁，本院卷第26、33頁背
      面）。
（五）證人即被害人庚○○於警詢中及本院準備程序、簡式審判
      程序時之證稱：她於97年11月13日上午9 時30分許騎乘機
      車行經新竹市○○街299巷底，1名頭載安全帽，騎乘機車
      之男子停在她機車之右側，她以為該名男子要問事情，但
      該名男子卻趁她停車不注意之際，徒手從她後方行搶她脖
      子上之項鍊，然後騎車往四維路21巷逃逸，損失約2萬3,0
      00元等語（見98年度偵字第1812號偵查卷第14頁，本院卷
      第26頁）。
（六）證人即被害人甲○○○於警詢、偵查中及本院準備程序、
      簡式審判程序時之證稱：她在新竹市○○街開設貴美人美
      髮院，於98年2 月2 日晚間8 時40至50分許，她準備要打
      烊，突然有1 名男子從她背面拉開衣領搶走她的金項鍊，
      然後騎乘機車往新竹市○○路○ 段方向逃逸，該金項鍊約
      為1兩1錢重，損失約3萬8,000 元等語（見98年度偵字第2
      318號偵查卷第12至15、37、38頁，本院卷第26頁）。
（七）證人即被害人鑾英於警詢及偵查中之證稱：她於98年2
      月3 日晚間7時35分許在新竹市○○路197號豐米便當電內
      遭人搶奪，當時她在櫃檯裡面，有1 名男子進來說要購買
      3 個便當，並說要先看菜色，然後趁她不注意時，往她脖
      子搶走她的金項鍊後，騎乘機車往西大路方向逃逸等語（
      見98年度偵字第2318號偵查卷第8至11、35、36頁）。
（八）證人即被害人戊○○於警詢中之證稱：她係新竹市○○路
      ○ 段490號竹記燒鴨店員工，於98年2月9日下午4時10分許
      ，有1名經常來店裡吃飯的男子進來說要2個便當，趁她不
      注意時，徒手將她脖子上之項鍊搶走，她與老闆娘跑出去
      追，但該名男子已騎乘機車離開，損失約3、4萬元，經她
      指認後，該名男子即為被告丁○○等語（見98年度偵字第
      1812號偵查卷第16至19頁）。
（九）證人楊素珍於警詢中之證稱：她在新竹市○○路○段490號
      經營竹記燒鴨店，於98年2月9日下午4時10分許，有1名男
      性常客進來店裡說要2 個排骨飯，她與員工戊○○就對該
      名男性常客說今天怎麼買排骨，該名男性常客沒有回答，
      就伸手扯掉員工戊○○脖子上所戴之項鍊，然後往外跑，
      當她與員工戊○○追出去時，該名男性常客已經騎乘機車
      逃逸，經她指認後，該名男客即為被告丁○○等語（見98
      年度偵字第1812號偵查卷第20、21頁）。
（十）證人徐鋕良於警詢中之證稱：他係金順鑫銀樓負責人，被
      告丁○○自97年10月份起到銀樓變賣金項鍊，次數已忘記
      ，最後1 次係98年2月9日，當時變賣金額是1萬9,100元，
      至於變賣之金項鍊已熔掉賣給盤商等語（見98年度偵字第
      1812號偵查卷第22頁，98年度偵字第2318號偵查卷第16至
      17頁）。
（十一）監視器錄影畫面翻拍照片計15張、車籍查詢- 基本資料
        詳細畫面1 紙等（見98年度偵字第1812號偵查卷第28、
        34至36頁，98年度偵字第2318號偵查卷第18、19頁）：
        佐證被告丁○○騎乘外觀黑白色機車行搶被害人乙○○
        、丙○○、庚○○身上金項鍊以及進入店內行搶被害人
        己○○、戊○○身上金項鍊之事實。
（十二）新竹市警察局第一分局98年2 月16日扣押筆錄、扣押物
        品目錄表各1份其、扣案物照片6張等（見98年度偵字第
        1812號偵查卷第23至25、27、31至33頁）：佐證被告丁○○穿著扣案之黑色上衣、藍色牛仔褲、黑色布鞋於98
        年2月9日搶奪被害人戊○○金項鍊之事實。
（十三）綜上，本件事證業臻明確，被告丁○○上揭犯行均至堪
        認定，均應依法予以論科。
三、論罪科刑：
（一）論罪：按「刑法第三百二十五條第一項所稱之『搶奪』，
      係指乘人不備或不及抗拒而公然攫取他人支配範圍以內之
      物，移轉於自己實力支配下之行為而言。例如於公共場所
      ，公然奪取他人頸上項鍊，或趁婦女不備之際，自身後攫
      取其皮包等皆屬之。惟搶奪行為雖係施用不法腕力，自財
      物所持人支配範圍內移轉於自己之所持，然並不以直接對
      被害人之身體施加不法腕力，或與被害人互相拉扯為必要
      。茍其出手攫奪財物之情形已達共見共聞或不畏見聞之狀
      況，而不掩形聲，急遽攫取者，仍不失為搶奪。」，此有
      最高法院91年臺上字第6753號判決意旨可參；是被告丁○○先後於附表編號一至七所示之時間、地點，騎乘機車接
      近被害人或進入被害人工作場所，並趁附表編號一至七所
      示被害人未及抗拒之際，徒手行搶附表編號一至七所示被
      害人身上之金項鍊等犯行，核其所為，均係犯刑法第325
      條第1項之搶奪罪。
（二）數罪併罰：被告丁○○就其所犯如附表編號一至七所示7
      次搶奪犯行，時間、地點均相異，被害人亦不同，顯係基
      於各別犯意所為，自應予分別論罪，合併處罰。
（三）量刑：爰審酌被告丁○○前有施用毒品、持有毒品、竊盜
      、強盜等刑事前科，有臺灣高等法院前案紀錄表、臺灣新
      竹地方法院檢察署刑案資料查註紀錄表附卷可據，雖不構
      成累犯，已足徵其素行非善，又被告丁○○正值青壯，竟
      不思守法自制，循正當途徑獲取所需，猶為貪圖一己之私
      ，以騎乘機車行搶之方式，搶奪如附表編號一至七所示之
      被害人林銘濤等人所有財物，守法意識薄弱，所為實不足
      取，且危害他人財產安全，對於社會治安影響亦鉅，並有
      礙財產犯罪之偵查，惟念犯後坦承犯行，態度尚可，然行
      搶之財物均變賣得款供己花用等一切情狀，分別量處如附
      表編號一至七所示之刑，併於主文諭知應執行刑，以示懲
      儆。
（四）至本件扣案之黑色上衣、藍色牛仔褲、黑色布鞋等物，雖
      均屬被告丁○○所有且為其於98年2月9日搶奪被害人戊○○時所穿著，然僅為一般人通常穿著之衣物及鞋子，與被
      告丁○○所涉搶奪犯行究屬無涉，非供犯罪所用之物，爰
      不另為沒收之宣告，附此敘明。
據上論斷，應依刑事訴訟法第273 條之1 第1 項、第299 條第1
項前段，刑法第325 條第1 項、第51條第5 款，判決如主文。
本案經檢察官洪期榮到庭執行職務。
中    華    民    國    99    年    8     月    11    日
                    刑事第九庭法  官    劉兆菊
以上正本證明與原本無異。
如不服本判決應於收受本判決後10日內向本院提出上訴書狀，上
訴書狀應敘述具體理由。上訴書狀未敘述上訴理由者，應於上訴
期間屆滿後20日內補提理由書狀於本院「切勿逕送上級法院」。
中    華    民    國    99    年    8     月    11   日
                              書記官    林兆嘉
附錄本案論罪科刑法條：
中華民國刑法第325條
意圖為自己或第三人不法之所有，而搶奪他人之動產者，處6 月
以上5年以下有期徒刑。
因而致人於死者，處無期徒刑或7年以上有期徒刑，致重傷者，
處3年以上10年以下有期徒刑。
第一項之未遂犯罰之。
附表：
┌──┬────┬─────┬───┬─────┬─────────────┬─────┐
│編號│犯罪時間│犯罪地點  │被害人│行為方式  │被害人財物及去向          │主文罪名及│
│    │        │          │      │          │                          │宣告刑    │
├──┼────┼─────┼───┼─────┼───────┬─────┼─────┤
│ 一 │97年10月│新竹市西門│林銘濤│丁○○趁林│金項鍊1 條（約│丁○○持往│丁○○犯搶│
│    │12日下午│街38號前  │      │銘濤不及抗│4 錢重），市值│新竹市文昌│奪罪，處有│
│    │1時23分 │          │      │拒之際，徒│約新臺幣（下同│街上之「金│期徒刑壹年│
│    │許      │          │      │手行搶其頸│）1萬3,000元。│順鑫銀樓」│。        │
│    │        │          │      │上之金項鍊│              │變賣，所得│          │
│    │        │          │      │1 條，得手│              │款項供己花│          │
│    │        │          │      │後往新竹市│              │用。      │          │
│    │        │          │      │西安街方向│              │          │          │
│    │        │          │      │逃逸。    │              │          │          │
├──┼────┼─────┼───┼─────┼───────┼─────┼─────┤
│ 二 │97年10月│新竹市和福│乙○○│丁○○騎乘│金項鍊1 條及玉│丁○○持往│丁○○犯搶│
│    │26日上午│街25號前  │      │機車先佯裝│墜子，市值約4 │新竹市文昌│奪罪，處有│
│    │7時許   │          │      │問路，趁張│萬5,000元。   │街上之「金│期徒刑壹年│
│    │        │          │      │玉汪不及抗│              │順鑫銀樓」│。        │
│    │        │          │      │拒之際，徒│              │變賣，所得│          │
│    │        │          │      │手行搶其頸│              │款項供己花│          │
│    │        │          │      │上之金項鍊│              │用。      │          │
│    │        │          │      │1 條及玉墜│              │          │          │
│    │        │          │      │子，得手後│              │          │          │
│    │        │          │      │往新竹市世│              │          │          │
│    │        │          │      │界街方向逃│              │          │          │
│    │        │          │      │逸。      │              │          │          │
├──┼────┼─────┼───┼─────┼───────┼─────┼─────┤
│ 三 │97年11月│新竹市延平│丙○○│丁○○騎乘│金項鍊1 條（約│丁○○持往│丁○○犯搶│
│    │7 日上午│路1段317巷│      │機車先佯裝│4 錢重），市值│新竹市文昌│奪罪，處有│
│    │11時30分│41之2號前 │      │問路，趁郭│約1萬5,000元。│街上之「金│期徒刑壹年│
│    │許      │          │      │瑤璇不及抗│              │順鑫銀樓」│。        │
│    │        │          │      │拒之際，徒│              │變賣，所得│          │
│    │        │          │      │手行搶其頸│              │款項供己花│          │
│    │        │          │      │上之金項鍊│              │用。      │          │
│    │        │          │      │1 條，得手│              │          │          │
│    │        │          │      │後往新竹市│              │          │          │
│    │        │          │      │延平路1 段│              │          │          │
│    │        │          │      │往北方向逃│              │          │          │
│    │        │          │      │逸。      │              │          │          │
├──┼────┼─────┼───┼─────┼───────┼─────┼─────┤
│ 四 │97年11月│新竹市西門│庚○○│丁○○騎乘│金項鍊1條，市 │丁○○持往│丁○○犯搶│
│    │13日上午│街299巷底 │      │機車先佯裝│值約2萬3,000元│新竹市文昌│奪罪，處有│
│    │9 時30分│          │      │問路，趁潘│。            │街上之「金│期徒刑壹年│
│    │許      │          │      │麗女不及抗│              │順鑫銀樓」│。        │
│    │        │          │      │拒之際，徒│              │變賣，所得│          │
│    │        │          │      │手行搶其頸│              │款項供己花│          │
│    │        │          │      │上之金項鍊│              │用。      │          │
│    │        │          │      │1 條，得手│              │          │          │
│    │        │          │      │後往新竹市│              │          │          │
│    │        │          │      │四維路21巷│              │          │          │
│    │        │          │      │逃逸。    │              │          │          │
├──┼────┼─────┼───┼─────┼───────┼─────┼─────┤
│ 五 │98年2月2│新竹市南外│王林蕉│丁○○趁王│金項鍊1 條（約│丁○○持往│丁○○犯搶│
│    │日晚間8 │街8 號「貴│春    │林蕉春不及│1兩1錢重），市│新竹市文昌│奪罪，處有│
│    │時40分、│美人電髮院│      │抗拒之際，│值約3萬8,000元│街上之「金│期徒刑壹年│
│    │50分許  │」內      │      │徒手自後方│。            │順鑫銀樓」│。        │
│    │        │          │      │行搶其頸上│              │變賣，所得│          │
│    │        │          │      │之金項鍊1 │              │款項供己花│          │
│    │        │          │      │條，得手後│              │用。      │          │
│    │        │          │      │騎乘機車往│              │          │          │
│    │        │          │      │新竹市中華│              │          │          │
│    │        │          │      │路2 段方向│              │          │          │
│    │        │          │      │逃逸。    │              │          │          │
├──┼────┼─────┼───┼─────┼───────┼─────┼─────┤
│ 六 │98年2月3│新竹市林森│鑾英│丁○○先佯│金項鍊1條。   │丁○○持往│丁○○犯搶│
│    │日晚間7 │路197號「 │      │裝要購買便│              │新竹市文昌│奪罪，處有│
│    │時35分  │豐米便當店│      │當，趁鑾│              │街上之「金│期徒刑壹年│
│    │        │」內      │      │英不及抗拒│              │順鑫銀樓」│。        │
│    │        │          │      │之際，徒手│              │變賣，所得│          │
│    │        │          │      │行搶其頸上│              │款項供己花│          │
│    │        │          │      │之金項鍊1 │              │用。      │          │
│    │        │          │      │條，得手後│              │          │          │
│    │        │          │      │騎乘機車往│              │          │          │
│    │        │          │      │新竹市西大│              │          │          │
│    │        │          │      │路方向逃逸│              │          │          │
│    │        │          │      │。        │              │          │          │
├──┼────┼─────┼───┼─────┼───────┼─────┼─────┤
│ 七 │98年2月9│新竹市經國│戊○○│丁○○先佯│金項鍊1 條，市│丁○○持往│丁○○犯搶│
│    │日下午4 │路2段490號│      │裝要購買便│值約3、4萬元。│新竹市文昌│奪罪，處有│
│    │10分許  │「竹記燒鴨│      │當，趁黃錦│              │街上之「金│期徒刑壹年│
│    │        │店」內    │      │珍不及抗拒│              │順鑫銀樓」│。        │
│    │        │          │      │之記，徒手│              │變賣，所得│          │
│    │        │          │      │行搶其頸上│              │款項供己花│          │
│    │        │          │      │之金項鍊1 │              │用。      │          │
│    │        │          │      │條，得手後│              │          │          │
│    │        │          │      │騎乘機車逃│              │          │          │
│    │        │          │      │逸。      │              │          │          │
└──┴────┴─────┴───┴─────┴───────┴─────┴─────┘

司法院資訊處製作；財團法人民間司法改革基金會備份。
